【裁判字號】    98,消債更,93
【裁判日期】    980715
【裁判案由】    更生程序
【裁判全文】
臺灣嘉義地方法院民事裁定            98年度消債更字第93號
聲  請  人  徐依萍
代  理  人  劉康良
上列當事人聲請消費者債務清理事件，本院裁定如下：
    主  文
債務人徐依萍（身分證統一編號：Ｚ000000000號）自民國九十八
年七月十五日上午十時起開始更生程序。
命本院司法事務官進行本件更生程序。
    理  由
一、按債務人不能清償債務或有不能清償之虞者，得依本條例所
    定更生程序，清理其債務。債務人無擔保或無優先權之債務
    總額未逾1,200萬元者，於法院裁定開始清算程序或宣告破
    產前，得向法院聲請更生。債務人對於金融機構因消費借貸
    、自用住宅借款、信用卡或現金卡契約而負債務，在聲請更
    生或清算前，應提出債權人清冊，以書面向最大債權金融機
    構請求協商債務清償方案，並表明共同協商之意旨。又法院
    開始更生程序之裁定，應載明其年、月、日、時，並即時發
    生效力。法院裁定開始更生或清算程序後，得命司法事務官
    進行更生或清算程序，必要時得選任律師、會計師或其他適
    當之自然人或法人一人為監督人或管理人，消費者債務清理
    條例（下稱本條例）第3條、第42條第1項、第151條第1項、
    第45條第1項、第16條第1項分別定有明文。
二、本件聲請意旨略以：債務人於本條例施行後，曾以書面向最
    大債權金融機構中國信託商業銀行（下稱中信銀行）請求共
    同協商債務清償方案，債務人原希望將土地銀行之勞工貸款
    新台幣（下同）10萬元及對徐傳棟之債務240萬6,000元納入
    協商範圍以求一次解決債務問題，並提出每月清償6,000元
    之協商方案，惟中信銀行不願將上開債務納入協商，以致協
    商不成立，又債務人所負無擔保或優先權債務總金額未逾1,
    200萬元，債務人復未經法院裁定開始清算程序或宣告破產
    ，仍得聲請更生等語。
三、經查，(一)本件債務人主張其積欠銀行債務329萬3,714元，
    且上揭其與中信銀行協商，中信銀行提出月繳6,200元，分
    180期，利率百分之三之協商方案，惟嗣後協商未能成立乙
    情，有債務人清冊、聯徵中心當事人綜合信用報告、中信銀
    行98年6月3日民事陳報狀所附之協商記錄各1份可按，堪可
    認定。債務人又主張其負欠胞弟徐傳棟債務240萬6,000元，
    並提出本院98年司促字第3441號支付命令、郵政國內匯款執
    據10紙、存款明細14紙、三信商業銀行匯款回條18紙為證，
    同堪認定。(二)債務人在慈雲寶塔股份有限公司（下稱慈雲
    公司）任職，95年收入為25萬9,802元，96年收入為28萬5,0
    62元，有稅務電子閘門財產所得調件明細表在卷可稽，故債
    務人平均每月薪資為2萬2,703元。又債務人以自己為要保人
    投保之保險，若予解約，可領得之解約金總計為10萬9,287
    元（南山人壽保險股份有限公司南壽保單字第C0609號函、
    大都會國際人壽保險股份有限公司大投字第0307號函、中國
    人壽保險股份有限公司中壽契字第0980001164號函參照。計
    算式：8,532＋14＋12＋128＋64＋2,939＋1,194＋96,404＝
    109,287），亦應列為債務人之財產。(三)債務人主張其每
    月必須支出膳食費4,500元、交通費850元、日常用品費750
    元、勞健保1,036元、機車強制險110元、扶養費6,500元、
    水電瓦斯費717元、電話費500元、教育費717元。膳食費
    4,500元，債務人未提出證明，然本院以一般人生活水準衡
    量，成人以每日150元計算，每月膳食費為4,500元，故予准
    許。交通費850元，債務人主張由其嘉義市○○路住處至
    嘉義縣水上鄉中庄村牛稠溪公墓，支出油費850元，惟矧之
    債務人提出之發票，每月油費應為511元，故超過部分不得
    列為必要費用。日常用品費750元（含洗髮精、洗面乳、
    衛生紙等），債務人主張其與配偶各負擔一半費用，雖未提
    出單據為證，但確實為日常生活所需，所列金額亦無浮誇情
    形，可列為必要支出。勞健保1,036元，債務人提出慈雲
    公司97年度保險費繳納證明書為證，該證明書記載債務人與
    女兒劉光惠、劉宜璇97年度勞健保總計繳費1萬2,432元，平
    均每月為1,036元。本院認為債務人之夫劉康良應負擔二分
    之一，故此部分應為518元，超過部分，不予准許。機車
    強制險110元，債務人自陳其代步所用之機車為劉康良所有
    ，故強制險自應由劉康良負擔，此部分應予剔除。扶養費
    6,500元，債務人主張負擔劉光惠、劉宜璇及母親徐古芳菊
    之生活費，劉光惠、劉宜璇每月生活費各為4,500元，本院
    認為尚低於6,417元（即96年度每人免稅額7萬7,000元之每
    月平均額），應可採取，債務人與劉康良各負一半，債務人
    總計應負擔4,500元。徐古芳菊生活費6,000元，未逾越內政
    部所頒之最低生活標準每月9,829元，可資採取，債務人自
    陳有姊弟3名，債務人負擔三分一，為2,000元。故扶養費6,
    500元，可列為必要支出。水電瓦斯費717元、電話費500
    元，債務人主張負擔共和路住處之水電瓦斯費650元，及劉
    光惠、劉宜璇與婆婆同住，負擔婆婆住處之水電瓦斯費之三
    分之一，債務人僅提出電費、水費及電話費部分繳費明細，
    本院認為債務人所主張之金額尚符常情，准列為必要支出。
    教育費717元，債務人主張劉光惠就讀嘉義女中，每學期
    學雜費約1萬5,000元，劉宜璇就讀嘉義大學附屬實驗國小，
    每學期學雜費2,213元，並提出學費轉帳通知單、書籍繳費
    單為證，本院認為債務人主張尚無浮誇之情，應可採信。再
    扣除劉康良請領之教育補助金（各為3,800元、500元），債
    務人負擔三分之一，應為717元。從而，債務人每月必要支
    出為1萬4,213元（計算式：4,500＋511＋750＋518＋6,500
    ＋717＋717＝14,213）。
四、債務人為56年6月29日生，現年42歲，倘依勞動基準法第54
    條第1項第1款強制退休年齡為65歲之規定，其工作年齡尚有
    23年，債務人每月清償積欠胞弟之債務，每月應為8,717元
    （不計息）。債務人每月收入為2萬2,703元，扣除每月必要
    支出，餘8,490元，尚不足支付上揭每月8,717元之債務，遑
    論清償中信銀行所提協商方案之金額。是債務人主張其有不
    能清償債務乙節，應可相信。此外，本件又查無債務人有本
    條例第6條第3項、第8條或第46條各款所定駁回更生聲請之
    事由存在，則債務人聲請更生，與法尚無不符，應予准許，
    並依本條例第16條第1項之規定命司法事務官進行本件更生
    程序。爰裁定如主文。
中    華    民    國    98    年    7     月    15    日
              民事第一庭    法      官  張鶴齡
上為正本係照原本作成。
本件不得抗告。
本裁定已於98年7月15日上午10時公告。
中    華    民    國    98    年    7     月    15    日
                            書  記  官  王博昭

司法院資訊處製作；財團法人民間司法改革基金會備份。
